【裁判字號】    95,台上,2946
【裁判日期】    950530
【裁判案由】    強盜等罪
【裁判全文】
最高法院刑事判決            九十五年度台上字第二九四六號
    上  訴  人  甲○○
                        巷27號（另案在台灣台中監獄執行）
上列上訴人因強盜等罪案件，不服台灣高等法院台中分院中華民
國九十五年一月二十四日第二審判決（九十四年度上訴字第二六
五七號，起訴案號：台灣台中地方法院檢察署九十四年度偵字第
九六四八號），提起上訴，本院判決如下：
    主  文
原判決關於加重強盜部分撤銷，發回台灣高等法院台中分院。
其他上訴駁回。
    理  由
一、撤銷發回（加重強盜）部分：
本件原判決認定上訴人甲○○與不詳姓名之成年男子，基於意圖
為自己不法所有之共同犯意聯絡，由上訴人駕駛車號三０九三－
JW之自小客車搭載該男子，於民國九十四年五月四日上午四時五
十分許，行經台中市○○路與逢甲路口時，見被害人施伊芬獨自
行走，即將車煞停擋在被害人前，二人均戴鴨舌帽及口罩下車，
由上訴人持質地堅硬，客觀上足以對人之生命、身體、安全構成
威脅，而具有危險性，可供兇器使用，非屬玩具手槍之銀色槍枝
一支（未扣案，無法究明是否具有殺傷力），近距離指向被害人
之頸部靠近胸口處，而脅迫被害人至使不能抗拒後，強行取走被
害人肩上之皮包一個（內有現金新台幣九千元、國民身分證與健
保卡各一枚、台新商業銀行、富邦商業銀行及大眾商業銀行之信
用卡各一張），該不詳姓名男子則在一旁把風，並於得手後隨即
上車逃離現場。嗣於九十四年六月七日晚上九時許，上訴人駕駛
車牌號碼Ｙ七－六一九五之自小客車，江佩菁則駕駛租來之車牌
號碼０一一七－ＬＥ自小客車，在彰化縣員林鎮○○路○段一０
０巷前為警查獲，並自江佩菁車內起獲被害人之健保卡及富邦商
業銀行信用卡各一張、如原判決附表一所示上訴人竊盜所得之部
分贓物，上訴人則乘隙逃逸，隨即於同日晚上十一時四十五分許
，在台中市○○區○○路太原火車站前為警查獲，並自其駕駛之
自小客車內扣得上開遙控鎖解碼掃瞄器一台、被害人與王加陽之
國民身分證及上開附表一所示之部分贓物等情。因而維持第一審
論處上訴人共同意圖為自己不法之所有，攜帶兇器，以脅迫至使
不能抗拒，而取他人之物罪刑部分之判決，駁回上訴人此部分第
二審之上訴。固非無見。
惟查：（一）、判決不載理由者，當然為違背法令，所謂判決不
載理由，係指依法應記載於判決理由欄內之事項不予記載，或記
載不完備者而言。原判決認定上訴人持質地堅硬，客觀上足以對
人之生命、身體、安全構成威脅，而具有危險性，可供兇器使用
，非屬玩具手槍之銀色槍枝一支，實行強盜犯行等情，雖於理由
內說明該槍枝外觀，依被害人與證人許育瑋一致之供述，可確定
為單一銀色，與巿面上所習見之非金屬製造玩具手槍通常具有二
種色系或為紅色之外觀不同；兼以許育瑋並證述據其服役時之特
殊經驗，真槍之槍管口徑較假槍為大，其所目睹上訴人持用之銀
色槍枝槍管口徑與真槍相仿等語，足見該槍枝絕非玩具手槍，衡
情必為質地堅硬之鈍器，自屬足對人之生命、身體、安全構成威
脅而具有危險性之兇器云云，惟就市面上習見之玩具槍必具有二
種色系或為紅色外觀一節，並未詳為說明其認定所憑之證據，至
許育瑋之證言，微論其所為關於真槍、假槍之陳述，其真實性尚
待查證，徒憑其所稱上訴人強盜時所持槍枝口徑與真槍相仿之事
實，亦尚不足證明該槍枝必非玩具槍，且槍身必質地堅硬。原判
決執以推論上訴人強盜時所持槍枝係對人之生命、身體、安全構
成威脅而具有危險性之兇器，遽為不利於上訴人之判決，殊嫌率
斷，顯有判決理由欠備之違法。（二）、原判決援引被害人之指
訴、許育瑋之證言及上訴人所為案發當天係由其駕駛小客車之供
述，資為認定上訴人係本件強盜罪共犯中，持槍指向被害人者之
論據，然被害人於第一審審理時，雖先稱案發當天，係小客車駕
駛座之人持槍行搶，然嗣又稱當庭所見之上訴人，身材似較對其
行搶之人壯碩等語（見第一審卷第一二四頁），原判決就此有利
於上訴人之供述，未予審酌，復未說明不予採納之理由，徒執被
害人上開不利於上訴人供述，為判決之基礎，已屬理由不備；再
者，許育瑋證謂案發當天，上訴人駕駛之小客車內，右前座係上
訴人之妻，其坐於上訴人後方，右後座則係「陳昌惠」，下車共
同行搶之人為上訴人與陳昌惠等語，核已與被害人所稱除駕車之
人外，其確定另一行搶之人係自小客車右前座下車等語（見同上
卷第一二三頁）不符，而上訴人於第一審亦指許育瑋持槍與其共
同行搶，則許育瑋之證言是否因同涉本件強盜犯行，與上訴人利
害關係有所衝突，所為諉責圖卸之詞，即非無疑。原判決既以上
訴人於原審復改稱共同行搶之人係「陳昌惠」，依本案之卷證資
料，尚難斷定何者為是，而認無從判斷許育瑋是否本件強盜共犯
，乃又逕採信許育瑋所為不利於上訴人之證詞，遽行判決，殊難
謂為適合。上訴意旨執以指摘原判決關於加重強盜部分違背法令
，即非全無理由，應認原判決該部分有發回更審之原因。
二、駁回（加重竊盜）部分：
按刑事訴訟法第三百七十六條所列各罪之案件，經第二審判決者
，不得上訴於第三審法院，法有明文。上訴人被訴加重竊盜部分
，原審認應依刑法第三百二十一條第一項第一款加重竊盜論處罪
刑，屬刑事訴訟法第三百七十六條第二款不得上訴於第三審之罪
，依上開說明，自不得上訴於第三審法院。上訴意旨雖以此部分
犯行，與上訴人前經第一審法院判處罪刑，因其撤回第二審上訴
而確定之行使偽造私文書、詐欺取財及以不正方法由自動付款設
備取得他人之物等犯行，有牽連犯之裁判上一罪關係，是其上開
撤回第二審上訴應屬無效，原審未就該等撤回第二審上訴部分併
予審判，有已受請求之事項未予判決之違法云云，惟原判決理由
二(1)－已就上訴人竊盜目的，在竊取一般財物，與專為竊取信
用卡、提款卡、現金卡持以盜刷、盜領者不同，上訴人應係在竊
得財物後，因見其中有信用卡、提款卡、現金卡，始另行起意以
偽造簽帳單方式冒名盜刷及提領現金甚明，是上訴人所犯加重竊
盜罪與上述行使偽造私文書、詐欺取財及以不正方法由自動付款
設備取得他人之物等罪間，犯意各別，且行為互異，無牽連犯之
裁判上一罪關係，應分論併罰等情，詳予敘明，並無上訴意旨所
指證據上理由矛盾之違誤；且上開經撤回第二審上訴部分，既未
經第二審判決，即不得上訴於第三審法院，上訴人併就此部分及
上揭加重竊盜部分一併提起上訴，顯非合法，應予駁回。
據上論結，應依刑事訴訟法第三百九十七條、第四百零一條、第
三百九十五條前段，判決如主文。
中    華    民    國  九十五  年    五    月   三十   日
                      最高法院刑事第八庭
                          審判長法官  張  春  福
                                法官  呂  丹  玉
                                法官  洪  昌  宏
                                法官  蔡  彩  貞
                                法官  林  勤  純
      本件正本證明與原本無異
                                      書  記  官
中    華    民    國  九十五  年    六    月    八    日
                                                      Ｌ


司法院資訊處製作；財團法人民間司法改革基金會備份。
